臺灣臺北地方法院民事裁定            100年度家訴字第191號
    原      告  台新國際商業銀行股份有限公司
    法定代理人  蔡榮棟
    訴訟代理人  李俊龍
            人  陳浩茹
    被      告  郭政松
    被      告  楊秀紋
上列當事人間請求宣告改用分別財產制事件，本院於民國100 年
8月10日言詞辯論終結，判決如下：
    主      文
被告郭政松與被告楊秀紋應改用夫妻分別財產制。
訴訟費用由被告負擔。
    事實及理由
一、原告起訴主張：被告二人婚姻關係存續中，婚後並未辦理夫
    妻分別財產制契約登記。原告係被告敦政松之債權人，被告
    郭政松積欠原告新台幣（下同）701,715元及其中395,555元
    ，自民國 100 年 1 月 18 日起至清償日止，按年息百分之
    二十計算之利息尚未受清償，原告屢向被告敦政松催索，惟
    被告敦政松均置之不理，經原告向鈞院聲請強制執行，並經
    鈞院以  100年度司執字第 44912 號執行未果而取得債權憑
    證，原告調查被告敦政松財產所得資料，名下僅有乙部車輛
    ，已無其他財產可供扣押清償，顯不足清償原告之債權，為
    此依民法第 1011 條規定，請准宣告被告二人改定分別財產
    制等語。並聲明：如主文所示。
二、被告敦政松則以：確實有積欠原告錢，目前償還不了，對原
    告之請求沒有意見等語置辯。
三、被告楊秀紋則以：收到開庭通知書才知道先生欠錢，有誠意
    跟原告談等語置辯。
四、原告主張之上揭事實，業據其提出戶籍謄本、夫妻財產登記
    查詢資料、本院債權憑證、財政部高雄市國稅局財產歸屬資
    料清單等件在卷可憑，堪信原告主張為真實。
五、得心證之理由：
    按夫妻未以契約訂立夫妻財產制者，除本法另有規定外，以
    法定財產制為其夫妻財產制，民法第1005條定有明文。次按
    債權人對於夫妻一方之財產已為扣押，而未得受清償時，法
    院因債權人之聲請，得宣告改用分別財產制，民法第1011條
    亦規定甚明。而所謂未得受清償，包括全無可扣押之物或所
    扣押之物數量不足及所扣押之財產不足清償該為扣押之債權
    人債權等情形，最高法院89 年度台上字第854號判決可資參
    照。本件被告敦政松與楊秀紋為夫妻，惟未約定夫妻財產制
    ，應以法定財產制為夫妻財產制；而原告現為被告敦政松之
    債權人，經聲請強制執行未果，致未能執行而取得本院核發
    之債權憑證等情，業如前述。從而，原告依首揭規定，訴請
    宣告被告二人之夫妻財產制應改用分別財產制，洵屬有據，
    應予准許。
六、據上論結，本件原告之訴為有理由，依民事訴訟法第 78 條
    、第 85 條第 1 項，判決如主文。
中    華    民    國   100    年    8     月    17    日
                      家事法庭  法  官  彭南元
以上正本係照原本作成。
如對本判決上訴，須於判決送達後20日內向本院提出上訴狀。如
委任律師提起上訴者，應一併繳納上訴審裁判費。
中    華    民    國   100    年    8     月    17    日
                                書記官  尹遜言